【裁判字號】    89,上易,218
【裁判日期】    890307
【裁判案由】    竊佔等
【裁判全文】
臺灣高等法院刑事判決                  八十九年度上易字第二一八號
    上  訴  人
    即  被  告  乙○○
    選任辯護人  呂康德
右上訴人因竊佔案件，不服台灣台北地方法院八十八年度易字第二三七二號，中華民
國八十八年十二月十日第一審判決（起訴案號為台灣台北地方法院檢察署八十八年度
偵字第四四號），提起上訴，本院判決如左：
    主  文
上訴駁回。
    事實及理由
一、本案經本院審理結果，認第一審判決認定被告與其亡父洪成賞共犯刑法第三百二
    十條第二項之竊佔罪及刑法第三百五十四條之毀損罪，並從一重之竊佔罪處斷，
    而判處被告拘役二十日。其認事用法及量刑均無不當，應予維持，除引用第一審
    判決書記載之事實、證據及理由外，並補充記載如下。
二、上訴意旨無非謂：
  １、系爭被指竊佔之土地，乃是被告與其亡父早在八十三年間即加以維護之土地，
      只不過從八十六年七月二十四日起，將其上之水泥予以清除而已，就算構成竊
      佔行為，則因為被告之前已因同一事實經本院以八十七年度上易字第五二０七
      號判決判處拘役二十日確定，本案應為前案之既判力效力所及。
  ２、再按；就算被告把系爭土地上原有之水泥打掉的行為有所不當，那也只是單純
      構成毀損罪而已，因為被告對系爭土地並沒有進行排他性的使用，不符合竊佔
      罪之構成要件。
三、惟查：
  １、系爭土地是被告與其亡父於八十六年七月二十四日，將住戶委員會舖好水泥、
      供眾人停車之水泥打掉一節，已據告訴代表人劉文郎與證人即社區住戶甲○○
      、管理員丙○○證述明確。並為被告所不否認。
  ２、而系爭二筆土地雖然是與被告先前竊佔之土地相連，但在被告未將水泥打掉之
      前，該二筆土地應該是不在其原先占用之範圍內，而竊佔罪又是即成犯，被告
      之前占用周邊土地之時間為八十三年十一月起（見卷附之本院八十七年度上易
      字第五二０七號判決書）。與本件竊佔之時間相隔二年半以上，二者犯意各別
      ，無連續犯裁判上一罪之關係，非屬同一案件，自應分別論罪。是以本案不應
      為前案之既判力效力所及，被告上訴意旨此部分主張顯屬無據。
  ３、又查：
    (1)、竊佔罪以「意圖不法之利益」為其主觀構成要件，而非以「不法所有」之意
        圖為必要，是否須對占用之土地享有獨占性之支配為必要，在法律上並非沒
        有爭執之餘地。
    (2)、何況經本院履勘現場後，亦認為：系爭土地與被告之前占用之土地連成完整
        的一塊綠地，外觀上無從分割，而該塊綠地又緊鄰被告住家之後門，事實上
        也只有其本人可以利用，事實上也是由被告取得「幾近」獨占使用之利益，
        而社區內其他住戶之使用可能性亦因此而萎縮，則被告對系爭土地有竊佔之
        事實實甚明確，不容其空言否認。
四、是以本件事證已明，原審依調查證據所得，綜合全案之辯論意旨，而為被告有罪
    之諭知，並斟酌刑法第五十七條所定各項犯罪情狀，而為適當之量刑，並無違誤
    之處，上訴意旨指摘原判決不當，為無理由，應駁回其上訴。
據上論斷，應依刑事訴訟法第三百六十八條、第三百七十三條判決如主文。
本案經檢察官張啟彬到庭執行職務。
中     華     民     國    八十九   年       三       月       七       日
                             臺灣高等法院刑事第二十四庭
                                 審判長法  官  陳  貽  男
                                       法  官  聶  齊  桓
                                  法  官  帥  嘉  寶
右正本證明與原本無異。
不得上訴。
                                       書記官  陶  美  玲
中     華     民     國    八十九   年       三       月       九       日


司法院資訊處製作；財團法人民間司法改革基金會備份。
